【裁判字號】    98,交易,7
【裁判日期】    980414
【裁判案由】    過失傷害
【裁判全文】
臺灣花蓮地方法院刑事判決               98年度交易字第7號
公  訴  人  臺灣花蓮地方法院檢察署檢察官
被      告  丙○○
上列被告因過失傷害案件，經檢察官提起公訴（97年度偵字第48
95號），本院判決如下：
    主  文
丙○○犯過失傷害罪，處拘役伍拾日，如易科罰金，以新臺幣壹
仟元折算壹日。
    事  實
一、丙○○於民國97年9月10日18時40分許，駕駛車牌號碼ZK-82
    96號自用小客貨車（下稱系爭自小客貨車），沿花蓮縣鳳林
    鎮○○里○○路西行方向行駛，行至四維路與八德路之多岔
    路口欲轉彎進入八德路時，原應注意車輛行駛於未劃分向線
    或限制線之道路時，應靠右行駛，且依當時雖然天候陰雨，
    然夜間有照明，路面鋪裝柏油、濕潤、無缺陷、道路無障礙
    物，視距良好，並無不能注意之情事，竟於轉彎時過於偏向
    道路左邊，適有行人乙○○頭戴斗笠步行於八德路東行方向
    之車道邊緣線外，因系爭自小客貨車突然逼近，致受到驚嚇
    而跌倒在地，受有左脛骨上端閉鎖性骨折之傷害。丙○○於
    肇事後，即請附近鄰居幫忙將乙○○送至鳳林榮民醫院急救
    ，並於同日20時5 分許自行至花蓮縣警察局鳳林分局南平派
    出所報案，承認為肇事人，自首犯罪並接受裁判。
二、案經乙○○訴由花蓮縣警察局鳳林分局報告臺灣花蓮地方法
    院檢察署檢察官偵查起訴。
    理  由
壹、程序部分：
    按被告以外之人於審判外之言詞或書面陳述，除法律有規定
    者外，不得作為證據，刑事訴訟法第159條第1項定有明文；
    另按被告以外之人於審判外之陳述，雖不符前4 條之規定，
    而經當事人於審判程序同意作為證據，法院審酌該言詞陳述
    或書面陳述作成時之情況，認為適當者，亦得為證據；當事
    人、代理人或辯護人於法院調查證據時，知有第159條第1項
    不得為證據之情形，而未於言詞辯論終結前聲明異議者，視
    為有前項之同意，同法第159條之5規定甚明。經查，公訴人
    、被告丙○○對於告訴人即證人乙○○於警、偵訊及證人甲○
    ○○○○○○I 於偵訊時證述之證據能力，於準備程序中均表示無
    意見，且於本院言詞辯論終結前均未對其等證述之證據能力
    聲明異議，本院認該等傳聞證據作成之情況亦無不當之情形
    ，依刑事訴訟法第159條之5之規定，該等傳聞證據均具有證
    據能力，合先敘明。
貳、實體部分：
一、訊據被告固不否認有於上揭時、地駕駛系爭自小客貨車與告
    訴人乙○○發生車禍，並致告訴人受有左脛骨上端閉鎖性骨
    折之傷害，惟矢口否認有何過失傷害犯行，辯稱：伊並未撞
    到告訴人，是因為車開太靠近左側而嚇到告訴人，告訴人受
    到驚嚇才跌倒，伊送告訴人到醫院急診時，告訴人的腳都沒
    有受到外傷云云。經查：
（一）被告於上開時、地駕駛系爭自小客貨車因過於偏向道路左
      側，致驚嚇當時走在道路左側車道邊緣線之告訴人，致告
      訴人跌倒受傷之事實，業據被告於警、偵訊及本院審理時
      坦承不諱，且告訴人確實因本件車禍受有左脛骨上端閉鎖
      性骨折傷害，亦有告訴人提出之鳳林榮民醫院診斷證明書
      、財團法人佛教慈濟綜合醫院診斷證明書各1 紙附卷可稽
      ，並經證人甲○○○○○○○I 於本院審理時證稱：「（當天妳有
      無看到我撞到在場的告訴人？）我沒有看到，我看到妳（
      即被告）開車轉太近了，我聽到碰的一聲，我當時準備要
      出去丟垃圾，就馬上去看，就看到告訴人倒在地上，妳有
      下車看」等語（見本院卷第30頁）明確，堪信為真實。至
      於證人甲○○○○○○○I 於偵訊時固曾證稱：有看到被告車輛撞
      到告訴人，當時看到被告車輛左轉過來以後，太靠近告訴
      人所站立之位置云云（見偵查卷20頁反面），就系爭自小
      客貨車有無撞到告訴人之證述，則與其在本院審理時之證
      述不同，然其對於被告駕駛系爭自小客貨車太靠近告訴人
      之證述則前後一致，此部分之證述應為可採，足見被告當
      時駕駛系爭自小客貨車行經肇事路段時，確實有偏向道路
      左側行駛之違規行為。
（二）至告訴人於警詢時指稱：系爭自小客貨車左側車身碰撞到
      伊身體等語（見警卷第7 頁），嗣於偵訊及本院準備程序
      中亦指稱：系爭自小客貨車撞到伊左邊大腿或左膝蓋等語
      （見偵查卷第8頁、本院卷第12 頁），然為被告所否認在
      卷，而參以告訴人於車禍發生當時已經82歲（15年4月5日
      生），並有腰椎關節退化、骨質疏鬆症之病史，告訴人送
      往鳳林榮民醫院急救時，除左膝蓋部位受傷外，身體其餘
      部位並無受傷，此有行政院國軍退除役官兵輔導委員會鳳
      林榮民醫院98年3月2日鳳醫醫字第0980000734號函檢附之
      急診紀錄、急診護理紀錄單等附卷可憑，若告訴人確遭被
      告駕駛之系爭自小客貨車碰撞倒地，其身體應該係往後倒
      地，而不是跪倒在地上，此經被告於警詢供陳：她可能是
      驚嚇即跪倒於地上可參（見警卷第2 頁），且以告訴人當
      時之身體狀況，亦不可能僅有左膝蓋受到傷害而已。又車
      禍發生前告訴人係戴斗笠頭低低的、拿柺杖和飯在道路邊
      一直往前走乙節，此據被告於警詢時供述明確（見警卷第
      2 頁），則被告駕駛系爭自小客貨車突然逼近告訴人，當
      時告訴人戴斗笠又頭低低的，則其被突然而至之車輛逼近
      而嚇到跌倒受傷之可行性為高，是被告辯稱：告訴人跪倒
      在其車前輪邊，其並未撞到告訴人等語，應較為可採。
（三）又按「汽車除行駛於單行道或指定行駛於左側車道外，在
      未劃分向線或限制線之道路，應靠右行駛」，道路交通安
      全規則第95條第1 項前段定有明文，則被告駕駛系爭自小
      客貨車行經肇事路段即八德路時，而該道路並未劃分向線
      或限制線，此有現場照片附卷可稽（見偵查卷第22頁、第
      25頁），即應注意靠右側車道行駛，且依當時雖然天候陰
      雨，然夜間有照明，路面鋪裝柏油、濕潤、無缺陷、道路
      無障礙物，視距良好，並無不能注意之情事，此有道路交
      通事故調查報告表（一）、（二）及道路交通事故現場圖
      各1 紙在卷可參，是被告當時如於轉彎時靠道路右邊行駛
      ，當不致使行走於道路左側車道邊緣線外之告訴人受到驚
      嚇而跌倒受傷，堪認被告確有未注意靠右行駛之過失，且
      被告之過失行為與告訴人受傷之結果間，顯有相當因果關
      係，至為灼然。
（四）綜上所述，本件事證明確，被告過失傷害犯行堪以認定，
      應依法論科。
二、核被告所為，係犯刑法第284條第1項前段之過失傷害罪。又
    被告於肇事後，即請鄰居幫忙將告訴人送至鳳林榮民醫院急
    救，並於同日20時5 分許自行至花蓮縣警察局鳳林分局南平
    派出所報案，承認為肇事人等情，有花蓮縣警察局道路交通
    事故肇事人自首情形紀錄表附卷足憑（警卷第17頁），堪認
    被告犯本罪後，在有偵查犯罪職權之機關未發覺犯人為何人
    前，即自首為肇事人，且於事後接受審判，核符刑法第62條
    前段規定自首之要件，爰依刑法第62條前段之規定，減輕其
    刑。爰審酌被告前無任何科刑紀錄，有臺灣高等法院被告前
    案紀錄表附卷可稽，素行尚佳，過失傷害之程度，告訴人所
    受傷之程度，迄未能與告訴人和解，賠償告訴人之損失，暨
    其品行、生活狀況、智識程度等一切情狀，量處如主文所示
    之刑並諭知易科罰金之折算標準。
據上論斷，應依刑事訴訟法第299條第1項前段，刑法第284條第1
項前段、第62條前段、第41條第1項前段，刑法施行法第1條之 1
，判決如主文。
本案經檢察官張立中到庭執行職務。
中    華    民    國    98    年    4     月    14    日
                  刑事第三庭    法  官  許乃文
以上正本證明與原本無異。
如不服本判決應於收受送達後10日內向本院提出上訴書狀，並應
敘述具體理由。其未敘述上訴理由者，應於上訴期間屆滿後20日
內向本院補提理由書 (均須按他造當事人之人數附繕本)「 切勿
逕送上級法院」。告訴人或被害人如對於本判決不服者，應具備
理由請求檢察官上訴，其上訴期間之計算係以檢察官收受判決正
本之日期為準。
中    華    民    國    98    年    4     月    14    日
                                書記官
附錄本件論罪科刑法條：
中華民國刑法第284條
因過失傷害人者，處6月以下有期徒刑、拘役或5百元以下罰金，
致重傷者，處1年以下有期徒刑、拘役或5百元以下罰金。
從事業務之人，因業務上之過失傷害人者，處1 年以下有期徒刑
、拘役或1千元以下罰金，致重傷者，處3年以下有期徒刑、拘役
或2千元以下罰金。


司法院資訊處製作；財團法人民間司法改革基金會備份。
